臺灣臺中地方法院民事判決  
109年度中簡字第1386號
原      告  許珀愷  
訴訟代理人  丁威中律師
複代理人    羅婉秦律師
被      告  裕融企業股份有限公司

法定代理人  嚴陳莉蓮
訴訟代理人  季佩芃律師
上列當事人間請求確認本票債權不存在事件，於民國111年1月4
日言詞辯論終結，本院判決如下：
　　主　　文
原告之訴駁回。
訴訟費用由原告負擔。
　　事實及理由
一、原告起訴主張：原告於民國109年3月間，突收受被告所發繳
    款通知書、分期付款暨債權讓與契約，以及台北信維郵局第
    004289號存證信函，而該函文指稱訴外人蔡政男未依約按期
    正常繳納牌號3435-C6之車輛分期付款，並限訴外人蔡政男
    應於109年3月21日前結清上開款項，否則被告將擬對訴外人
    蔡政男及連帶保證人即原告進行法律訴訟。嗣被告持以原告
    及蔡政男名義共同簽發如附表所示之本票(下稱系爭本票)聲
    請裁定，經鈞院以109年度司票字第1956號裁定(下稱系爭裁
    定)准予強制執行。惟原告自始至終未同意擔任訴外人蔡政
    男有關牌號3435-C6之車輛分期付款之連帶保證人，亦未簽
    立過分期付款暨債權讓與契約(下稱系爭契約)。系爭契約「
    乙方連帶保證人」處所載簽名並非原告本人所為，印章也非
    原告本人所有，此屬他人偽簽及偽蓋，而住所部分更是僅有
    填載「彰化縣○○鄉○○○○路00巷00號」，而非是原告身分證上
    所載之「彰化縣○○鄉○○村○○○○路00巷00號」，顯見系爭契約
    之是在原告未在場及提供身分證之情況下繕打、製作。再者
    ，原告根本不認識，也沒見過系爭契約所載之對保人沈靖華
    ，更遑論系爭契約所載對保地點為龍潭區聖亭路325號即凌
    雲崗營區，依一般常理及營區規定，營區怎麼可能會隨便讓
    人進入辦理對保或簽約等事項，再再證明系爭契約係屬偽造
    ，而為擔保系爭契約債權之系爭本票也當然是他人偽造，故
    原告自不負系爭本票所載發票人責任，而被告所持系爭裁定
    所示對原告之本票債權自也根本不存在等語。並聲明：確認
    被告所持本院109年度司票字第1956號本票裁定所示被告對
    原告如附表所示之本票債權及利息債權不存在。
二、被告則以：訴外人蔡政男前於107年3月14日以NISSAN廠牌、
    L10GMB1.6車型、年份2010年，車牌號碼0000-00號車輛乙台
    ，向被告辦理動產抵押分期付款，由被告擔任連帶保證人，
    並簽發面額37萬元之本票供作擔保，原告雖主張未簽發系爭
    契約及本票予被告，系爭本票上印章非其所有，系爭本票為
    偽造。惟系爭本票乃經嚴格對保程序，現場確認原告之身分
    證與原告相符後，由原告親自於汽車貸款相關文件及系爭本
    票上簽名。倘原告以系爭本票上印章係屬盜刻為由，否認系
    爭本票之真正，應由原告就印章係盜刻之變態事實為舉證等
    語，資為抗辯。並聲明：原告之訴駁回。
三、法院之判斷：
  ㈠按確認法律關係之訴，非原告有即受確認判決之法律上利益
    者，不得提起之，民事訴訟法第247條第1項前段定有明文。
    又法律關係之存在否不明確，致原告在私法上之地位有受侵
    害之危險，而此危險得以對於被告之確認判決除去之者，即
    得依民事訴訟法第247條之規定提起確認之訴（最高法院52
    年台上字第1240號判例參照）。經查，被告持系爭本票聲請
    法院為准許強制執行之裁定，經本院以109年度司票字第195
    6號裁定准許在案，有該裁定附卷可稽，並為被告所不爭執
    ，堪信屬實。而原告否認簽發系爭本票，主張不負系爭本票
    發票人之付款責任，則兩造就系爭本票債權是否存在有所爭
    執，致原告應否負系爭本票發票人責任之法律關係不明確，
    而系爭本票既經本院裁定准予強制執行，被告隨時得持系爭
    本票准許強制執行之裁定聲請就原告之財產為強制執行，顯
    將使原告於私法上之財產權有受侵害之危險，而原告此項危
    險，得以確認判決除去之，原告自有即受確認判決之法律上
    利益，合先敘明。
  ㈡原告主張系爭本票上關於原告名義「許珀愷」之簽名，並非
    原告所為，並非真正，原告不應負發票人責任，且其未在分
    期付款暨債權讓與契約書簽名等語，惟被告否認上情，認原
    告就系爭本票仍應負責，並以前揭情詞置辯，且提出分期付
    款暨債權讓與契約及系爭本票為證。是本件應審究之爭點為
    ，原告是否有簽發系爭本票而應負發票人之責任？經查：
  1.按當事人主張有利於己之事實者，就其事實有舉證之責任，
    為民事訴訟法第277條前段所明定；復按本票本身是否真實
    ，即是否為發票人所作成，應由本票債權人負證明之責（最
    高法院50年臺上字第1659號判例參照），故發票人主張本票
    係偽造，對執票人提起確認本票債權不存在之訴者，應由執
    票人之被告就本票為真正之事實，先負舉證責任。本件原告
    既主張並未簽發系爭本票，則依上開規定及判例意旨，自應
    由持票人之被告就系爭本票確為真正乙節負證明之責。
  2.經本院依原告聲請將系爭本票（經調查局編為甲1類）、系
    爭契約（經調查局編為甲2類）、原告當庭親筆簽名，及郵
    政存簿儲金立帳申請書、第一商業銀行印鑑卡、元大銀行客
    戶基本資料表、非美國身分受益人免扣繳美國所得稅證明文
    件、開戶暨相關服務申請書、 陸軍裝甲第五八四旅大兵手
    記、富邦人壽106年9月8日、107年9月8日電子投保同意書、
    107年9月25日要保書內容變更聲明書、107年9月30日、108
    年8月1日電子投保同意書（以上原本經調查局編為乙類）送
    請法務部調查局為筆跡鑑定，經該局以特徵比對法鑑定，鑑
    定結果認為甲1、甲2類筆跡與乙類筆跡筆劃特徵相同，有法
    務部調查局110年10月19日調科貳字第11003247800號文書暨
    指紋鑑識實驗室鑑定書在卷可佐（本院卷第263-264頁）。
    再查，證人即對保人沈靖華係被告委外融資公司員工，其於
    本院證稱：系爭本票及契約為伊辦理對保，對保時乙方（指
    蔡政男）及乙方連帶保證人（指原告）均有在場，並經核對
    身分證，確定文件上簽名為本人所簽等語，及證人蔡政男於
    本院到庭證稱:伊要買車，原告同意當伊保人，當天在營區
    門口對保，系爭本票及契約為伊簽名蓋章，原告有在場要簽
    名蓋章，但伊並無確認原告簽名蓋章之文件等語（見本院卷
    第142-143、180-181頁），是以原告簽立系爭本票、契約時
    確有蔡政男及對保人員沈靖華在場，可認有相當證據足資證
    明系爭本票係原告親簽，原告主張系爭本票非其所簽名，並
    非可採。
四、綜上所述，本件被告業已舉證證明系爭本票係原告所親筆簽
    發，應屬真正。從而，原告訴請確認被告持有系爭本票對原
    告之票據債權不存在，為無理由，應予駁回。 
五、兩造其餘攻擊防禦方法及所舉證據，經審酌後於判決結果無
    影響，爰不逐一論述，附此敘明。
六、訴訟費用負擔之依據：依民事訴訟法第78條，由敗訴之原告
    負擔。 
中　　華　　民　　國　　111 　年　　 1　 月　　 18  　日
                      臺灣臺中地方法院臺中簡易庭
                                  法　官　吳蕙玟
以上正本係照原本作成。
如不服本判決，應於送達後20日內，向本院提出上訴狀並表明上
訴理由，如於本判決宣示後送達前提起上訴者，應於判決送達後
20日內補提上訴理由書（須附繕本）。如委任律師提起上訴者，
應一併繳納上訴審裁判費。
中　　華　　民　　國　　111 　年　　1 　　月　　18　　日
                                  書記官　楊思賢